【裁判字號】    95,交聲,330
【裁判日期】    951013
【裁判案由】    違反道路交通管理處罰條例聲明異議
【裁判全文】
臺灣桃園地方法院交通事件裁定        95年度交聲字第330號
原處分機關  交通部公路總局新竹區監理所桃園監理站
異  議  人
即受處分人  甲○○
上列異議人即受處分人因違反道路交通管理處罰條例案件，不服
交通部公路總局新竹區監理所桃園監理站中華民國95年6 月13日
桃監裁罰字第裁52-Z00000000號違反道路交通管理事件裁決書所
為之處分（原舉發案號：內政部警政署國道公路警察局94年10月
21日公警局交字第Z00000000 號），聲明異議，本院裁定如下：
    主  文
原處分撤銷。
甲○○汽車駕駛人行駛於高速公路，未依規定變換車道，罰鍰新
臺幣陸仟元，並記違規點數壹點；又汽車駕駛人駕駛汽車違反道
路交通管理處罰條例第三十三條之管制規則，因而肇事致人受傷
，記違規點數參點。
    理  由
一、本件聲明異議意旨略以：異議人即受處分人甲○○於民國94
    年10月14日下午5 時45分許，駕駛車牌號碼166-GU號營業半
    聯結車，行經國道3 號公路北上車道107.7 公里處時，行駛
    在外側車道，而車牌號碼W4-3899 號自小客車從路肩匯入其
    所行駛之車道，並不慎擦撞其所駕駛之車輛後，導致該車車
    頭逆向，該車駕駛人受傷，然該車禍意外並非異議人駕車未
    保持安全間隔變換車道不當而擦撞導致，故本件違規舉發單
    明顯與事實不符，且該舉發單係事後補寄，其上並無異議人
    之簽名，是以，原處分即有違誤，為此具狀聲明異議云云。
二、原處分意旨略以：國道公路警察局第二警察隊後同分隊警員
    於94年10月21日掣單舉發異議人於上揭時地，駕駛上開車牌
    號碼166-GU號營業半聯結車，行經國道3 號公路北上車道10
    7.7 公里處，因變換車道不當及汽車駕駛人違反道路交通管
    理處罰條例第33條之管制規則，因而致人受傷而肇事之違規
    ，應到案期限為「94年11月20日」，異議人逾越應到案期限
    60日以上未繳納罰鍰，原處分機關乃依違反道路交通管理處
    罰條例第33條第1 項、第2 項及道路交通管理事件統一裁罰
    基準表之規定，逕行科處罰鍰6,000 元，吊扣駕駛執照12個
    月，並依同條例第63條第1 項記違規點數1 點等語。
三、按行為後法律或自治條例有變更者，適用行政機關最初裁處
    時之法律或自治條例。但裁處前之法律或自治條例有利於受
    處罰者，適用最有利於受處罰者之規定，行政罰法第5 條就
    此定有明文，亦即於行為人行為後，行政罰之法律或自治條
    例有變更者，係採從新從輕原則，合先敘明。次按道路交通
    管理處罰條例第33條第1 項規定：「汽車行駛於高速公路或
    設站管制之道路，而不遵管制之規定者，處汽車駕駛人新臺
    幣3 千元以上6 千元以下罰鍰。」之處罰規定，於94年12月
    28日修正後，將其違反管制規則之行為明文化，而修正其內
    容為「汽車行駛於高速公路、快速公路或設站管制之道路，
    不遵使用限制、禁止、行車管制及管理事項之管制規則而有
    下列行為者，處汽車駕駛人新臺幣3 千元以上6 千元以下罰
    鍰：…四、未依規定變換車道。」，經比較新舊法之處罰規
    定並無不同，且不論依修正前、後之規定，均需依同條例第
    63條第1 項第1 款規定，除依原條款處罰鍰外，並予記違規
    點數1 點，故就異議人未依規定變換車道此部分之違規行為
    ，依上開「從新從輕規定」原則，應依修正後之相關規定論
    處。然就異議人違反道路交通管理處罰條例第33條之管制規
    則，因而肇事致人受傷之部分，修正前道路交通管理處罰條
    例第33條第2 項前段原規定「汽車駕駛人有前項情形，因而
    致人受傷者，吊扣其駕駛執照一年；致人重傷或死亡者，吊
    銷其駕駛執照」，於94年12月28日修正後，此部分之處罰規
    定業已移列至同條例第61條第3 項，並修正其內容為「汽車
    駕駛人，駕駛汽車違反道路交通安全規則、第33條之管制規
    則，因而肇事致人受傷者，記違規點數三點」，亦即，修正
    前就此部分之處罰係一旦汽車駕駛人違反上開條例第33條之
    管制規則，因而肇事致人受傷者，一律依第33條第2 項前段
    規定吊扣駕駛執照1 年，於修正後，其處罰則改為依同條例
    第61條第3 項前段規定記違規點數3 點，無庸處以吊扣駕駛
    執照1 年之處分，是以，就汽車駕駛人違反同條例第33條之
    管制規則因而肇事致人受傷之處罰此一部分，經比較新舊法
    之結果，修正施行後道路交通管理處罰條例第61條第3 項之
    規定，對異議人而言並無不利情形，故依前開說明，就異議
    人此部分之違規行為，應依修正施行後道路交通管理處罰條
    例第61條第3 項前段規定裁處。綜此，經綜合全部新舊法比
    較結果，本件異議人之違規行為應分別適用修正後道路交通
    管理處罰條例第33條第1 項第4 款、同條例第63條第1 項第
    1 款及同條例第61條第3 項前段之規定論處，合先敘明。
四、經查：
  (一)證人即車牌號碼W4-3899 號自小客車之駕駛人彭姝涵（原名
    彭娟容）於本院調查中到庭具結證稱：伊於94年10 月14 日
    下午5 時45分許，駕駛車牌號碼W4 -3899號自小客車沿北二
    高香山交流道之匝道一路行駛到底，直接進入高速公路外車
    道繼續行駛，異議人駕駛之車牌號碼166 -GU 號營業半聯結
    車原本行駛在高速公路中間車道，亦即為伊所行駛之外側車
    道左側之車道上，異議人一直駕車在伊車旁行駛，兩輛車是
    平行並進，伊有聽到異議人打方向燈之聲音，也有看到異議
    人所駕車輛之右邊方向燈在閃爍，故知道異議人要向右切入
    伊所行駛之車道，伊仍照原本行駛之車速前進，但異議人不
    斷要切入伊所行駛的車道，當伊行駛一段路後，發現異議人
    的車速比伊的車輛慢，且車子在伊的車輛右後方，故伊便繼
    續行駛外側車道，一下子伊的車子左後側就被碰撞，車子失
    速打滑旋轉，直到車子的車尾撞到分隔島護欄才停下，當天
    車禍情形並非如異議人所稱伊要從路肩匯入外側車道以至於
    兩車碰撞所致，伊當天完全沒有變換車道等語明確，核與證
    人彭姝涵於車禍發生後分於94年10月14日、94年10月21日所
    為警詢中陳述均相符。
  (二)此外，證人即到場處理之警員鄧欽聖則於本院調查中到庭具
    結證稱：當時高速公路上車子很多，且已經是傍晚了，現場
    如現場圖所繪製的輪胎擦地痕都是車牌號碼W4 -3899號小客
    車之輪胎擦地痕，伊於第2 天去現場拍攝照片時，才發現輪
    胎擦地痕的撞擊起點是在北上車道10 7.8公里附近，所以伊
    研判兩車撞擊地點是在北上車道107. 8公里之外側與中間車
    道分線處，因香山交流道之北上加速車道底端約為108.4 公
    里處，故伊研判本件車禍碰撞地點是在107.7 公里處，與該
    交流道之北上加速車道底端相差約700 公尺，本件車禍並未
    在北上車道10 7.7公里及107.8 公里處之路肩及外側車道間
    發現本件兩輛車之可能碰撞點，故伊在道路交通事故調查報
    告表之「肇因研判」欄記載異議人之半聯結車當天因變換車
    道或方向不當而肇事，車牌號碼W4-3899 號自小客車及內側
    護欄均尚未發現肇事因素；而異議人在現場是對伊說當時他
    行駛在外側車道，對方是行駛路肩，與他發生碰撞等語明確
    ，復有內政部警政署國道公路警察局第二警察隊95年7 月14
    日公警二督字第0950271293號函所附道路交通事故調查報告
    表暨現場圖1 份、現場照片24幀附卷可稽。
  (三)審酌異議人所駕車輛之受損部位係在右前車頭底端及副駕駛
    座車門底端踏板處有擦痕，而被害人彭姝涵所駕上開自小客
    車遭撞部位係在左後車尾處，加以上開自小客車之輪胎擦地
    痕起點係在國道3 號公路北上車道107.8 公里處之外側車道
    與中間車道分線處開始往內側分隔島護欄延伸，直至上開自
    小客車最後因撞擊內側分隔島護欄始靜止處間，有多處上開
    自小客車之輪胎刮地痕，而異議人所駕上開營業半聯結車於
    車禍發生後則駛至路肩停放，此觀諸道路交通事故現場圖及
    現場照片之記載即明。綜上證據調查結果可知，證人彭姝涵
    所證述之車禍發生情節，應與事實較為相符，較值採信，故
    異議人於上揭時地，確有道路交通管理處罰條例第33條第1
    項第4 款所規定駕駛汽車行駛於高速公路，未依規定變換車
    道之違規行為，足堪認定。
  (四)此外，證人彭姝涵因異議人違反道路交通管理處罰條第33條
    第5 項授權交通部會同內政部制訂之高速管制規則第11條所
    定「汽車在行駛途中，不得驟然或任意變換車道，如欲超越
    言車禍變換車道，應先顯示方向燈告知前後車輛，並保持安
    全距離及間隔，方得超越或變換車道」之規定，因而肇事，
    致證人彭姝涵因頭部受到撞擊而受有頭部疼痛之傷害，此觀
    諸證人彭姝涵之94年10月21日警詢筆錄之記載亦明，是以，
    異議人就上開車禍事故，亦有道路交通管理處罰條例第61條
    第3 項前段所規定駕駛汽車違反第33條之管制規則，因而肇
    事致人受傷之違規行為，亦堪認定。
  (五)綜上所述，異議人異議意旨所執：是彭姝涵駕車自路肩變換
    至其所行駛之外側車道，不慎擦撞其所駕駛之車輛後，導致
    上開自小客車頭逆向，該車駕駛人受傷，該車禍意外並非其
    駕車未依規定變換車道所肇致云云，即與上開調查證據結果
    不符，不足採信。從而，本件異議人於上揭車禍發生時地，
    駕駛上開營業半聯結車行駛高速公路，確有「未依規定變換
    車道」及「駕駛汽車違反道路交通管理處罰條例第33條之管
    制規則，因而肇事致人受傷」之違規行為，事證明確，均堪
    認定，均應依法裁處。
五、原處分機關認異議人有前述違規情事，而依修正施行前道路
    交通管理處罰條例第33條第1 項、第2 項、第63條第1 項第
    1 款規定，裁處異議人罰鍰6,000 元，並記違規點數1 點及
    吊扣駕駛執照1 年之處分，固非無據，然原處分未及比較新
    舊法，尚有未洽，本件異議人執詞提出異議，雖無理由，惟
    原處分既有不當，自應由本院將原處分撤銷，並依修正施行
    後道路交通管理處罰條例第33條第1 項第4 款、第63條第1
    項第1 款、第61條第3 項之規定，及95年6 月30日交通部交
    路字第0950085038號、內政部臺內警字第0950870865號令修
    正發佈之違反道路交通管理事件統一裁罰基準表之規定，就
    異議人所為「未依規定變換車道」之違規行為，諭知罰鍰6,
    000 元，並記違規點數1 點，及就異議人所為「駕駛汽車違
    反道路交通管理處罰條例第33條之管制規則，因而肇事致人
    受傷」之違規行為，記違規點數3 點，以資適法。
六、據上論斷，應依道路交通管理處罰條例第87條第2 項，道路
    交通案件處理辦法第20條前段，裁定如主文。
中    華    民    國    95    年    10    月    13    日
                    交通法庭  法  官  胡芷瑜
以上正本證明與原本無異。
如不服本裁定，應於裁定送達後5 日內向本院提出抗告狀。
                              書記官  李珈慧
中    華    民    國    95    年    10    月    16    日


司法院資訊處製作；財團法人民間司法改革基金會備份。
